【裁判字號】    92,交聲,108
【裁判日期】    920618
【裁判案由】    違反道路交通管理處罰條例聲明異議
【裁判全文】
臺灣臺北地方法院交通事件裁定                    九十二年度交聲字第一八號
    異議人即
    受處分人  乙○○即陳文豊
右列受處分人因違反道路交通管理處罰條例案件，對於臺北市交通事件裁決所九十一
年十二月三十一日所為之處分（原處分：北市裁三字第車裁二二－Ｚ0000000
0號）聲明異議，本院裁定如左：
    主  文
原處分撤銷。
乙○○即陳文豊汽車行駛於高速公路，而不遵管制之規定，處罰鍰新臺幣仟元。
    理  由
一、按汽車行駛於高速公路或設站管制之道路，而不遵管制之規定者，處汽車駕駛人
    新臺幣（下同）三千元以上六千元以下罰鍰，道路交通管理處罰條例第三十三條
    第一項定有明文。再行為人如行駛路肩，嗣為警舉發，而於舉發通知單上所載之
    應到案期限內繳納罰鍰或聽候裁決，經主管機關調查後仍認定其有上開違規行為
    者，依違反道路交通管理事件統一裁罰基準及處理細則第四十四條第一項及違反
    道路交通管理事件統一裁罰標準表之規定，需對該行為人處以三千元之罰鍰，並
    記違規點數一點（非自然人則不予記違規點數）。
二、本件異議人即受處分人乙○○即李文豊所有車牌ＪＨ－九六九九號自用小客車於
    民國九十一年九月十四日十四時三十六分許，在國道一號南向二六二公里處，明
    知為禁止通行之路肩，竟違規行駛路肩，為內政部警政署國道公路警察局（第四
    警察隊）攔車未停，遂以受處分人有違反上開道路交通管理處罰條例第三十三條
    第一項規定之行為掣單舉發，嗣受處分人於舉發通知單上所載之應到案日期前向
    原處分機關提出申訴，惟未陳述實際駕駛人之姓名、年籍、聯絡地址，經原處分
    機關請舉發單位調查結果，仍認受處分人有上開違規行為，原處分機關乃依道路
    交通管理處罰條例第三十三條第一項規定於九十一年十二月三十一日裁處受處分
    人罰鍰六千元。
三、經查，受處分人所有之上開車輛於右揭時間於前述國道一號南向二六二公里處，
    明知為禁止通行之路肩，竟仍行駛路肩之違規事實，已據開單告發受處分人之員
    警甲○○於本院九十二年四月二十一日調查時證述：「這是我帶班學長拿著電達
    測速槍測車輛的速度，我是在車內通訊聯絡，我學長在測速的同時發現這部車是
    行駛路肩，我們是停在路肩的避車彎內執行測速的工作，就有看到這輛車子行駛
    路肩，我學長是手持指揮棒來攔，這一部車看到我學長在攔就從路肩切入內側車
    道，也沒有要停的意思，就直接加速切入內車道，我在車內沒有看到車號，只有
    看到是灰色國瑞ＴＯＹＯＴＡ的車子，車號是我學長確認的」、「（問：當初有
    無照相？）沒有，因為這是臨時突發的現場違規，我們是發現後通報指揮中心，
    那邊有電腦可以和我們看到的車輛的種類、型號來為比對，會有資料給我們，如
    果沒有錯的話，我們就會逕行舉發。」、「（問：當時是如何攔停？）我學長在
    路肩做攔停的手勢示意停車，我是在車上開警示燈（庭呈通聯紀錄影本附卷）因
    為這一件我有印象，因為這輛車之後還繼續違規行駛路肩，嘉義縣警察局也有通
    報，我只有舉發我當時攔車不停違規不停的部分，嘉義縣警察局的那部分可能是
    民眾發現通報。」、「（問：那時為何攔停不停，為何沒有想到要追上去？）那
    天的勤務最主要是要舉發超速，也有可能是看這一部車行進的情形，我們看這一
    部車根本沒有要停的意思，因為看到我們以後就加速前進，所以我們也沒有尾隨
    ，因為有時候追車反而會造成交通上的危險，上面也儘量要求不要做追車的動作
    。」等語甚詳（見本院九十二年四月二十一日訊問筆錄）。次查本院由證人上開
    供述已得有受處分人確有上開違規行為之心證，且於本件卷存證據資料內並無任
    何積極證據足以證明證人甲○○上開供述係屬虛偽，亦無有足以令人顯信其供述
    為不可採之品性證據或前科證據存在，本院自不得僅以證人甲○○為本件開單告
    發受處分人之員警而全盤抹煞其在訴訟上所具有之原證人資格。末查交通警察掣
    單舉發違反道路交通管理處罰條例所列之違規事實，本質上為行政處分，係公務
    員基於職務上之權力，依法就特定之具體事件所為之具公法上效果之單方面行政
    行為，基於公務員為公法上行為具有公信力之原則，該行政行為當可被推定為真
    正，其據以依法處分之事實認定亦為正確無誤，本件受處分人所有上開汽車違規
    行駛路肩之行為應堪認定。
四、原處分機關以受處分人駕駛汽車行駛於高速公路，而不遵管制之規定，裁處罰鍰
    六千元固非無據（受處分人為商號不另記違規點數），惟原舉發單位指定之應到
    案日期為九十一年十月十四日，受處分人提出申訴日期為九十一年九月二十三日
    （原處分機關收文日），有舉發單及違規申訴紀錄表各一件在卷可憑，是其申訴
    日期係在應到案期限以內，依道路交通管理處道路交通管理處罰條例第三十三條
    第一項及違反道路交通管理事件統一裁罰基準表規定，應處以罰鍰三千元，原處
    分機關誤予裁處六千元即有未洽。綜上所述，受處分人之異議雖無理由，然原處
    分既有不當，自應予以撤銷，並依道路交通管理處罰條例第三十三條第一項及違
    反道路交通管理事件統一裁罰基準表規定，更為裁定如主文第二項所示。
據上論斷，應依道路交通案件處理辦法第二十條前段，裁定如主文。
中      華      民      國    九十二    年    六    月      十八        日
                                      臺灣臺北地方法院交通法庭
              法  官  鄭  佾  瑩
右正本證明與原本無異。
如不服本裁定，應於裁定送達後五日內向本院提出抗告狀。
                                          書記官    何適熹
中      華      民      國   九十二     年    六    月     二十六      日


司法院資訊處製作；財團法人民間司法改革基金會備份。
